【裁判字號】    98,執消債更,40
【裁判日期】    981015
【裁判案由】    聲請更生程序
【裁判全文】
臺灣嘉義地方法院民事裁定          98年度執消債更字第40號
聲  請  人  乙○○
即  債務人
代  理  人  嚴庚辰律師
債  權  人  第一商業銀行股份有限公司
法定代理人  辛○○
代  理  人  庚○○
債  權  人  兆豐國際商業銀行股份有限公司
法定代理人  甲○○
代  理  人  丁○○
債  權  人  台中商業銀行股份有限公司
法定代理人  癸○○
債  權  人  遠東國際商業銀行股份有限公司
                        、20.
法定代理人  己○○
                        、20.
                        號
債  權  人  台新國際商業銀行股份有限公司
                        、2樓.
法定代理人  丙○○
                        、2樓.
債  權  人  玉山商業銀行股份有限公司
                        17號.
法定代理人  壬○○
                        17號.
代  理  人  戊○○
上列當事人聲請消費者債務清理事件，本院裁定如下：
    主  文
債務人所提如附表(一)所示之更生方案應予認可。
債務人在未依更生條件全部履行完畢前，應受如附表(二)所示之
生活限制。
    理  由
一、按債務人有薪資、執行業務所得或其他固定收入，法院認更
    生方案之條件公允者，得不經債權人會議可決，逕依債務人
    之聲請或依職權以裁定認可更生方案；法院為認可之裁定時
    ，因更生方案履行之必要，對於債務人在未依更生條件全部
    履行完畢前之生活程度，得為相當之限制，消費者債務清理
    條例第64條第1項、第62條第2項分別定有明文。
二、查本件債務人聲請更生，業經本院以97年度消債更字第54號
    裁定開始更生程序在案，有上開裁定一份在卷可參。又債務
    人主張其受僱從事代工剝牡蠣維生，因坐骨神經疼痛，無法
    久坐，每月收入約新台幣(下同)8,000元等語，有債務人提
    出之97年8月1日民事陳報狀檢附之衛生署朴子醫院97年8月1
    日診斷證明書及僱用人戴福利出示之工作證明乙紙在卷足憑
    。次查，債務人所陳報更生方案履行期間每月必要支出費用
    總額4,955元(包括交通費、電費、家用電話費、水費、手機
    費、漁保健保費、伙食費等項目)，遠低於內政部於96年9月
    6日以台內社字第0960139439號公告之97年度臺灣省低收入
    戶最低生活費每人每月9,829元，則債務人每月支出4,955元
    ，自屬合理、適當且必要。復查，債務人每月收入扣除每月
    必要支出費用後，僅餘3,045元(即8,000元－4,955元＝3,04
    5元)，則債務人提出每月清償3,000元並延長還款期限至8年
    ，總清償金額為288,000元，債務總清償成數達38.83%之更
    生方案，堪認其確有履行更生方案之誠意，且該更生方案核
    屬公允、適當且可行。
三、至部分債權人陳述意見意旨略以：(1) 債務人主張每月薪資
    僅8,000元，惟未提出薪資證明，實難相信每月所得竟低於
    政府公佈每月最低薪資17,280元如此之多。債務人現年僅51
    歲，正值壯年，尚有增加每月所得之機會，債務人應盡最大
    努力增加積極財產，提高還款成數。(2)債務人清償成數過
    低。(3)債務人距勞動基準法所定強制退休年齡65歲，尚得
    工作14年，仍可再進行協商程序，延長期數，增加總清償金
    額。請債務人透過最大債權銀行與各債權銀行進行個別協商
    分期還款事宜等語。惟查：
(一)僱用人戴福利出示之工作證明，其內容為「本人戴福利證明
    與乙○○有僱傭關係，平日以剝牡蠣代工，代工費用為實際
    秤重斤數×每斤20元，半個月給付一次薪水，平均每月約有
    7000～8000元不等。…」。再查，債務人第4-5節腰椎椎間
    盤移位併坐骨神經痛，無法從事粗重工作及搬運重物，亦不
    宜久坐，此有衛生署朴子醫院97年8月1日診斷證明書附卷可
    稽。復調閱債務人97年稅務電子閘門財產所得調件明細表，
    亦無債務人之收入資料。綜上，債務人主張其受僱從事代工
    剝牡蠣維生，因坐骨神經疼痛，無法久坐，收入不如以往，
    並陳報更生方案履行期間每月收入約8000元等語，應足採信
    。另外，債務人平日既以代工剝牡蠣為生，為須久坐之工作
    ，而此項工作量須以雇主當日出海捕獲多少牡蠣為準，且債
    務人年齡已51歲又居住於鄉下地方，要找尋其他工作實不容
    易，是債權人主張債務人尚有增加每月所得之機會，應提高
    還款成數等語，即無可採。
(二)債務人所提更生方案清償債務總額比例雖僅為38.83%，但清
    償總額已明顯高於消費者債務清理條例第64條第2項第4 款
   「債務人聲請更生前2年間，可處分所得扣除自己及依法應受
    其扶養者所必要生活費用」之金額，亦高於同條例第142 條
   「債務人繼續清償債務，而各普通債權人受償額均達其債權
    額之百分之20以上者，法院得依債務人之聲請裁定免責」之
    清償比例。則債務人既已盡其清償能力提出如附表(一)所示
    更生方案，自難認有清償比例過低之不當。
(三)按更生方案之最終清償期，自認可更生方案裁定確定之翌日
    起不得逾6年，但有特別情事者，得延長為8年，消費者債務
    清理條例例第53條第2項第3款定有明文，則債權人主張債務
    人尚得工作14年，仍可再進行協商程序，延長清償期數等語
    ，已明顯違反消費者債務清理條例第53條第2項第3款所定最
    長8年之清償期限，亦與消費者債務清理條例賦與債務人迅
    速獲得更生，重建其經濟生活，保障其生存權之目的不符，
    故債權人上開主張，並不可採。又更生債權除本條例別有規
    定外，不論有無執行名義，非依更生程序不得行使其權利，
    消費者債務清理條例第28條第2項定有明文，本件債務人既
    未具狀撤回更生之聲請，從而本件更生程序仍繼續進行，則
    更生債權人僅得依更生程序申報債權，依更生方案而受滿足
    ，禁止於更生方案外受清償，則債務人未與債權人個別協商
    分期還款事宜，尚不得謂有何錯誤可言。
四、綜上所述，債務人所提更生條件核屬公允、適當、可行，且
    查無同條例第63條、第64條第2 項所定不應認可之消極事由
    存在，爰不經債權人會議可決，予以裁定認可該更生方案。
    又為促使債務人履行更生方案，並教育其合理消費觀念，另
    依同條例第62條第2項之規定，在債務人未依更生條件全部
    履行完畢前之生活程度，裁定為相當之限制，爰裁定如主文
    。
中    華    民    國    98    年    10    月    15    日
              民事第一庭 司法事務官  林吟香
上為正本係照原本作成。
如不服本裁定，應於裁定送達後10日內，以書狀向本院司法事務
官提出異議。
中    華    民    國    98    年    10    月    16    日
                            書  記  官  林昱宏


司法院資訊處製作；財團法人民間司法改革基金會備份。
